【裁判字號】    88,交易,60
【裁判日期】    900831
【裁判案由】    過失傷害
【裁判全文】
臺灣新竹地方法院刑事判決                          八十八年度交易字第六號
    公  訴  人  臺灣新竹地方法院檢察署檢察官
    被      告  丙○○
                丁○○
右列被告因過失傷害案件，經檢察官提起公訴（八十八年度偵字第二八八四號），本
院判決如左：
    主  文
丙○○、丁○○因過失傷害人，各處拘役伍拾日，如易科罰金，均以參佰元折算壹日
。
    事  實
一、丁○○於民國八十七年十一月一日凌晨一時許，駕駛車牌號碼Ｗ五─四七二五號
    自用小客車，沿新竹縣竹北市○○○路由西往東方向行駛，途經光明六路與中華
    路之交叉口處時，本應注意汽車行駛至交叉路口，其行進應遵守燈光號誌之指示
    ，且依當時天候晴、夜間有照明、路面乾燥、視距良好等情狀，並無不能注意之
    情形，詎丁○○竟疏未注意，未遵守燈光號誌燈指示，於其行進方向之指示燈為
    紅燈之狀況下，即冒然前進，適丙○○駕駛車牌號碼ＨＩＩ─二八八號機車搭載
    甲○○，沿新竹縣竹北市○○路由南往北方向行駛，於行經該交叉路口時，亦疏
    未注意在該路段行車速度不得超過四十公里，並應注意車前狀況及燈誌轉換為黃
    燈時，所駕車輛尚未進入交叉路口時，應停止行進之規定，而按其情節丙○○並
    無不能注意之情況，竟仍於燈誌已轉換為黃燈之情況下，貿然以五十公里以上之
    時速進入該路口，致丁○○所駕車牌號碼Ｗ五─四七二五號自用小客車遭丙○○
    所駕之車牌號碼ＨＩＩ─二八八號機車攔腰撞擊，機車駕駛丙○○與乘客甲○○
    均因此人車倒地，造成丙○○所載之乘客甲○○受有外傷性顱內出血、硬腦膜出
    血等傷害。
二、案經被害人甲○○暨其法定代理人乙○○訴由台灣新竹地方法院檢察署檢察官偵
    查起訴。
    理  由
一、訊據被告丁○○、丙○○固不否認於上開時地分別駕駛Ｗ五─四七二五號自用小
    客車與ＨＩＩ─二八八號機車相撞肇事等情，但均否認有何過失犯行，被告丁○○辯稱：伊沒有闖紅燈，伊係綠燈前行，於快通過該路口時，遭丙○○闖紅燈撞
    擊云云；被告丙○○則辯稱：伊走到路中間時，燈是黃燈，因丁○○闖紅燈，伊
    才煞車不及撞上他云云。經查：
（一）本件車禍肇事之地點為新竹縣竹北市○○路與光明六路交叉路口，中華路與光
      明六路均為雙向各二個快車道及一個慢車道，且均屬市○道路，又被告丁○○
      所駕上開自小客車係沿光明六路由西往東方向通過該交叉路口，被告丙○○所
      駕之機車則係沿中華路由南往北方向行駛欲通過該路口，兩車撞擊之方式係丙○○所駕機車車頭撞擊丁○○右側中間偏後方之車門位置，撞擊位置係在被告
      丁○○行進方向之光明六路慢車道與被告丙○○行進方向之中華路之慢車道交
      叉處等情，業據被告丁○○、丙○○及告訴人甲○○等人供陳明確，並有其三
      人所繪製之現場草圖各一件、車損照片七幀等附卷可稽。另被告丙○○供稱：
      「（你當時車速？）五十至六十公里。」等語（見偵查卷第一一頁背面）；目
      睹證人戊○○證述：「（八十七年十一月一日凌晨一時許，丁○○、丙○○發
      生車禍，你有無在場？）有，我在後面，（車禍如何發生？）我當時去加油，
      丙○○先走，加完油，我們追他，在距離現場一百公尺處，我看到前面是閃黃
      燈，他們就踫撞了，（當時是清晨，你距離一百公尺，是否能看得到？）看得
      到，我確定中華路是黃燈，（你看當時丙○○速度多少？）大約四十多公里。
      」（見偵卷第一二頁）、「（丙○○在八十七年十一月一月凌晨一點騎乘機車
      在中華路與光明六路交叉口與被告溫志賢發生車禍時你在場否？）是的，我在
      丙○○的後面，距離他約五、六十公尺，（車禍如何發生？）我們去中華路頭
      前溪橋前的佑順加油站加油，我騎一輛、我朋友騎一輛、丙○○騎一輛，加完
      油後我朋友就往新竹市的方向回去，我與丙○○兩輛機車一起調頭沿中華路往
      竹北的方向走，我騎比較慢，被告丙○○騎的比較快，就在中華路與光明六路
      交叉口，當時號誌是黃燈，有一輛紅色轎車要穿越路口往光明六路地下道去，
      在我們車道接近中間的位置，丙○○就撞到這台紅色轎車，撞及後，丙○○頭
      卡在車子的某個部位，被拖行一段距離，告訴人甲○○當場倒地，（確定你們
      行進的方向是黃燈？）應該是黃燈，車禍發生當時我距離路口約五、六十公尺
      ，（如何確定是黃燈？）我快進到路口之前就有注意號誌，當時號誌是黃燈，
      撞及後，我就趕快去救人，車禍當時我沒有注意到號誌為何，我趕快去救人，
      （從你注意號誌到發生車禍有多久時間？）我抬頭看一下號誌是黃燈後，約經
      過二、三秒的時間就發生車禍了，甚至於時間更短，差不多是同時間發生的，
      （你車速為何？）約三、四十左右，因我看到黃燈所以就騎很慢，（這輛紅色
      轎車車速為何？）不知道，無法判斷，（丙○○機車撞到紅色轎車後，紅色轎
      車有無立即煞住，或拖行一段距離？）有拖行一段距離，約五、六公尺的距離
      ，快到地下道下坡的位置。」（見本院九十年八月二十三日審理筆錄）等語。
      綜上被告丁○○所駕自小客車與被告丙○○騎乘之機車二車之行進方向、肇事
      地點、撞擊方式、撞擊位置、車損情形及證人之證述等情節，可知本件車禍之
      發生，係因被告丁○○駕車闖越紅燈，而被告丙○○騎乘機車行經該交叉路口
      ，未注意車前狀況，於交通號誌轉換為黃燈之際，仍貿然以時速五十公里以上
      之速度，欲穿越該交叉路口，致攔腰撞上被告丁○○所駕之前揭自小客車肇事
      ，應堪認定。
（二）雖被告丁○○辯稱：伊未闖紅燈，係被告丙○○闖紅燈來撞他云云，然查，騎
      乘機車與被告丙○○同方向在其後方之目睹證人戊○○迭於偵、審中到庭證稱
      ：車禍發生時該交叉路口之中華路上燈光號誌為黃燈等語，已如前述，核與被
      告丙○○、告訴人甲○○兩人供述：中華路方向之號誌為黃燈之情節相符；參
      以，肇事地點之新竹縣竹北市○○路與光明六路交叉路口，其中中華路與光明
      六路均為雙向各二個快車道及一個慢車道，而兩車撞擊之方式係丙○○所駕機
      車車頭撞擊丁○○右側中間偏後方之車門位置，撞擊位置則係在被告丁○○行
      進方向之光明六路慢車道與被告丙○○行進方向之中華路之慢車道交叉處等情
      ，均已如前述，顯見被告丁○○所駕駛之上開自小客車，已通過中華路之中心
      線，而接近通過該交叉路口時，始遭被告丙○○所騎機車攔腰撞擊，而被告丙○○所駕之機車，則係一進入該路口，旋即撞擊被告丁○○所駕之上開自小客
      車，此觀之被告丁○○於偵查中所繪之現場草圖（見偵卷第二七頁）所示兩車
      撞擊後之停車位置，其中被告丁○○所駕之自小客車係行駛於光明六路之慢車
      道，並已快通過該交叉路口，而停於靠近被告丙○○所行駛方向中華路之外側
      慢車道處等情自明，並參以路口之燈光號誌由黃燈轉換為紅燈尚須數秒之時間
      ，及被告丁○○供稱：伊當時到路口係完全煞停，才又前行等語（見本院九十
      年八月二十三日審理筆錄），則在被告丙○○見其行進方向之燈光號誌為黃燈
      之情形下，一進入交叉路即撞擊被告丁○○所駕之自小客車，足認被告丁○○
      於起步進入該交叉路口時，其行進方向之光明六路方向之燈光號誌應為紅燈無
      訛，是以，被告丁○○所辯伊未闖紅燈云云，顯係圖卸之詞，不足採信。
（三）又被告丙○○於本院審理時辯稱：伊因看到黃燈所以騎很慢，時速約三、四十
      公里，伊進入路口前綠燈，通過路口一半時才見到閃黃燈云云，然查，其於偵
      查中初訊時供稱：「（你當時車速？）五十至六十公里。」等語（見偵查卷第
      一一頁背面），核目睹證人戊○○證稱：「我與丙○○兩輛機車一起調頭沿中
      華路往竹北的方向走，我騎比較慢，被告丙○○騎的比較快，．．．（你車速
      為何？）約三、四十左右。」（見本院九十年八月二十三日審理筆錄）等語大
      致相符，且被告於本檢察官偵查之初，離案發時刻較近，記憶較為清晰，且較
      無機會受他人干預而佈詞預設情節，其彼時之供述自較真切可信，是被告丙○○於審判中審異前詞，要屬事後卸責之詞，不足採信。又被告丙○○所騎機車
      一進入交叉路即撞擊被告丁○○所駕之自小客車，已如前述，足見被告丙○○
      在見行進方向為黃燈之時，所騎乘之機車顯尚未進入該交叉路口，已至為明確
      ，因此，其所辯通進入路口前係綠燈云云，亦不足採。
（四）按汽車行駛至交叉路口，其行進應遵守燈光號誌之指示，道路交通安全規則第
      一百零二條第一項第一款定有明文，被告丁○○為領有正當駕駛執照之汽車駕
      駛人，自應注意並能注意前開規定，而依當時並無不能注意之情形，卻未遵守
      燈光號誌之指示，於行進方向為紅燈之情況，猶冒然進入交叉路口欲通過該路
      口終致肇事，被告丁○○顯有過失至為灼然。次按，行車速度，在市區道路，
      時速不得超過四十公里（現已修訂為五十公里，惟本件車禍當時該路段限速四
      十公里），又汽車行駛時，駕駛人應注意車前狀況，並隨時採取必要之安全措
      施，道路交通安全規則第九十三條第一項第一款（修正前）、第九十四條第三
      項分別定有明文，被告丙○○為領有正當駕駛執照之汽車駕駛人，本應注意並
      能注意前開規定，且依當時情狀，並無不能注意之情形，竟疏未注竟上開規定
      ，於交通號誌轉換為黃燈之際，仍貿然以時速五十公里以上之速度，欲穿越該
      交叉路口，致攔腰撞上被告丁○○所駕之前揭自小客車，則被告溫志賢亦顯有
      過失應可認定。而被害人甲○○確係因本件車禍受有前揭傷害，有長庚紀念醫
      院診斷證明書、病歷摘要等各一件在卷可憑，是被告丁○○、丙○○之過失行
      為與被害人甲○○所受傷害間有相當因果關係存在。
      綜上，本件事證已臻明確，被告兩人犯行洵堪認定，應依法論科。
二、核被告丁○○、丙○○所為，係分別犯刑法第二百八十四條第一項前段過失傷害
    罪。又被告行為後，刑法第四十一條之規定，業經於九十年一月四日修正，並於
    同年月十日公布施行，於同年月十二日生效，而修正後之刑法第四十一條第一項
    之規定「犯最重本刑為五年以下有期徒刑以下之刑之罪，而受六個月以下有期徒
    刑之宣告，因身體、教育、職業、家庭之關係或其他正當事由，執行顯有困難者
    ，得以一元以上三元（業據罰金罰鍰提高標準條例第二條前段規定，就其原定數
    額提高為一百倍折算一日）以下折算一日，易科罰金，但確因不執行所宣告之刑
    ，難收矯正之效，或難以維持法秩序者，不在此限」，對於被告並無不利，依刑
    法第二條第一項前段之規定，適用裁判時之新法。爰審酌被告等之素行、過失之
    程度、被害人所受傷害程度、被告等迄今均未與被害人達成和解、亦未賠償被害
    人任何之損失，暨被告等犯罪後之態度等一切情狀，各量處如主文所示之刑，並
    均諭知易科罰金之折算標準，以示懲儆。
據上論斷，應依刑事訴訟法第二百九十九條第一項前段，刑法第二條第一項前段、第
二百八十四條第一項前段、第四十一條第一項前段，罰金罰鍰提高標條例第一條前段
、第二條，判決如主文。
本案經檢察官吳金棟到庭執行職務。
中      華      民      國    九十    年      八      月     三十一     日
                                臺灣新竹地方法院交通法庭
                                  法    官   謝  永  昌
右正本證明與原本無異。
如不服本判決，應於判決送達後十日內向本院提出上訴狀( 應附繕本 )，上訴於
臺灣高等法院。
                                  書 記 官   陳  凰  榆
中      華      民      國    九十    年      八      月     三十一     日
附論罪科刑法條：
刑法第二百八十四條第一項前段
 (過失傷害罪)
因過失傷害人者，處六月以下有期徒刑、拘役或五百元以下罰金，致重傷
者，處一年以下有期徒刑、拘役或五百元以下罰金。


司法院資訊處製作；財團法人民間司法改革基金會備份。
